【裁判字號】    99,易,350
【裁判日期】    991011
【裁判案由】    業務侵占
【裁判全文】
臺灣基隆地方法院刑事判決               99年度易字第350號
公  訴  人  臺灣基隆地方法院檢察署檢察官
被      告  丙○○
            丁○○
上  一  人
選任辯護人  陳雅萍律師
上列被告因業務侵占案件，經檢察官提起公訴（99年度偵字第
3500、3709號），因被告所犯為死刑、無期徒刑、最輕本刑為3
年以上有期徒刑之罪，或高等法院管轄第一審案件以外之罪，且
於準備程序進行中，被告先就被訴事實為有罪之陳述，經本院合
議庭裁定進行簡式審判程序，判決如下：
    主  文
丙○○共同意圖為自己不法之所有，而侵占對於業務上所持有之
物，處有期徒刑柒月，緩刑年；扣案之紅色安全帽壹頂、黑色
口罩壹只、西裝褲壹件及黑色塑膠袋只，均沒收之。
丁○○共同意圖為自己不法之所有，而侵占對於業務上所持有之
物，處有期徒刑陸月，如易科罰金，以新台幣壹仟元折算壹日，
緩刑貳年；扣案之紅色安全帽壹頂、黑色口罩壹只、西裝褲壹件
及黑色塑膠袋只，均沒收之。
    事  實
一、丙○○及丁○○於民國99年7 月間均為乙○○經營位於基隆
    市○○區○○路43及45號「新福樂超商」之店員，負責在值
    班時間販賣商品、收取價金及保管店內現金、貨品，為從事
    業務之人。丙○○於99年7 月20日因急需款項繳納房租，向
    丁○○借款未果，即向丁○○提議利用職務之便，侵占「新
    福樂超商」店內擺放之財物，丁○○於99年7 月21日上午向
    丙○○表示應允前開提議後，即與丙○○前往位於基隆市○○區○○路之「愛買超市」商議細節，約定由丙○○在丁○○值班期間，穿戴安全帽、口罩及西裝褲前往「新福樂超商
    」，佯以對丁○○施以強暴手段，侵占「新福樂超商」擺放
    之財物，丙○○與丁○○遂基於意圖為自己不法所有之犯意
    聯絡，由丙○○於丁○○之值班期間內即99年7 月22日凌晨
    3 時50分許，穿戴約定之紅色安全帽、黑色口罩及西裝褲，
    騎乘以黑色塑膠袋遮覆車身之車號K7A-992 號重型機車，前
    往「新福樂超商」，丙○○進入店內後，徒手將站立於櫃檯
    處之丁○○推至櫃檯內側之小房間內，丁○○則依約佯裝在
    該房間內躲避不出，丙○○即趁機將由丁○○保管持有藏放
    於櫃檯下方之現金新台幣（下同）4 萬1,650 元及貨架上放
    置之MILD SEVEN牌香菸1 條（價值750 元）等財物，變易為
    所有之意思而侵占入己，隨即離去。嗣經警調閱「新福樂超
    商」店內及路口監視器之錄影畫面後，於99年7 月22日上午
    11時許，在基隆市○○區○○街333 巷口，查獲騎乘前開機
    車之丙○○，並扣得丙○○所有供為前開犯行所用之紅色安
    全帽1 頂、黑色口罩1 只、西裝褲1 件及黑色塑膠袋3 只，
    始悉上情。
二、案經基隆市警察局第二分局報請臺灣基隆地方法院檢察署檢
    察官偵查起訴。
    理  由
壹、程序事項
    被告丙○○、丁○○所犯者非為死刑、無期徒刑、最輕本刑
    為3 年以上有期徒刑之罪或高等法院管轄第一審案件，其等
    於準備程序進行中，先就被訴事實為有罪之陳述，經告知其
    簡式審判程序之旨，並聽取公訴人、被告及辯護人之意見後
    ，本院合議庭依刑事訴訟法第273 條之1 第1 項之規定，裁
    定由受命法官獨任以簡式審判程序進行本案之審理。
貳、實體事項
一、事實認定部分
    上開事實，業經被告丙○○及丁○○於本院審理時坦承不諱
    ，復經證人乙○○、詹皓宇證述明確，另有「新福樂超商」
    、路口及「愛買超市」監視器錄影畫面翻拍照片、贓物認領
    保管單、模擬現場照片、查獲現場照片附卷可稽，並有紅色
    安全帽1 頂、黑色口罩1 只、西裝褲1 件及黑色塑膠袋3 只
    扣案為佐，足認被告丙○○及丁○○之自白與事實相符，事
    證明確，被告丙○○及丁○○之犯行應堪認定。
二、論罪科刑部分
（一）按業務侵占罪之成立，以因執行業務而持有他人之物為前
      提，被告丙○○及丁○○均為「新福樂超商」之店員，負
      責於值班時間販賣商品、收取價金及保管店內現金、貨品
      ，而被告為前開犯行時，正值被告丁○○之值班期間，已
      如前述，足見當時被告丁○○為從事業務之人，則「新福
      樂超商」店內放置之現金及貨物，即均屬被告丁○○基於
      業務上關係所持有之物，被告丙○○及丁○○既係由被告
      丙○○佯以對被告丁○○實施強暴行為之方式，將原屬被
      告丁○○基於業務上關係所持有之前開現金及香煙，變更
      為所有之意思，核其等所為，均係犯刑法第336 條第2 項
      之業務侵占罪。
（二）被告丙○○為前開犯行時，雖非屬「新福樂超商」之值班
      店員，即非從事保管店內現金、貨品之業務之人，然其與
      從事上開業務之被告丁○○係基於犯意聯絡共同為本件犯
      行，依刑法第31條第1 項之規定，仍以共犯論。
（三）爰審酌被告丙○○及丁○○均正值年輕力壯之際，不思循
      正當工作途徑獲取所需，被告丙○○僅因需錢孔急，即提
      議利用被告丁○○值班保管「新福樂超商」店內之現金及
      貨物之職務機會，將前開財物侵占入己，且被告丁○○竟
      仍應允之，法治觀念均有偏差，所為顯非可取，而被告丙○○就本件犯行係處於主導地位，然被告丙○○及丁○○
      已全數歸還侵占之財物，獲得乙○○之原諒，且其等前均
      無犯罪紀錄，復於本院審理時坦承犯行，並表悔悟，犯後
      態度良好等一切情狀，分別量處如主文所示之刑，並就被
      告丁○○部分，諭知易科罰金之折算標準。
（四）被告丙○○及丁○○均未曾因故意犯罪受有期徒刑以上刑
      之宣告，此有臺灣高等法院被告前案紀錄表在卷可稽，被
      告丙○○因需錢孔急，一時失慮而為本件犯行，而被告丁○○則係因顧念朋友情誼，思慮未周而為本件犯行，所為
      雖非可取，然被告丙○○及丁○○於本院審理時均坦承犯
      行，深表悔悟，犯後態度良好，復已將侵占之財物全數歸
      還，並獲乙○○之原諒，被告丙○○及丁○○經此科刑教
      訓，應均能知所警惕而不致再犯，本院認所宣告之有期徒
      刑，均以暫不執行為適當，爰就被告丙○○及丁○○分別
      宣告緩刑3 年及2 年，以啟自新。
（五）末按共同正犯因相互利用他方之行為，以遂行其犯意之實
      現，本於責任共同之原則，有關沒收部分，雖其他共同正
      犯所有供犯罪所用之物，亦應於其本身所處主刑之後，併
      為沒收之諭知（最高法院90年度台上字第5478號判決可資
      參照）。本件扣案之紅色安全帽1 頂、黑色口罩1 只、西
      裝褲1 件及黑色塑膠袋3 只，均為被告丙○○所有之物，
      且扣案安全帽、口罩及西裝褲屬被告丙○○與丁○○為前
      開犯行前約定之穿著，並由被告丙○○穿著為本件犯行，
      以供被告丁○○辨識身分及遮掩被告丙○○之面容；又扣
      案之黑色塑膠袋係被告丙○○用以遮覆騎乘上開機車之車
      身，避免車型及車號遭目擊者指認而洩漏身分之物，業經
      被告供陳在卷，亦即前開扣案物係屬被告丙○○、丁○○
      供為前開犯罪所用之物，均應依刑法第38條第1 項第2 款
      之規定宣告沒收；另該等扣案物雖屬被告丙○○所有之物
      ，然因被告丁○○與丙○○係共同為上開犯行，參酌首揭
      所述，就前開扣案物仍應於被告丁○○所處主刑之後，併
      為沒收之諭知。
據上論斷，應依刑事訴訟法第273 條之1 第1 項、第299 條第1
項前段，刑法第28條、第31條第1 項前段、第336 條第2 項、第
41條第1 項前段、第74條第1 項第1 款、第38條第1 項第2 款，
刑法施行法第1 條之1 ，判決如主文。
本案經檢察官甲○○到庭執行職務。
中    華    民    國    99    年    10    月    11    日
                  刑事第三庭法    官  邰婉玲
以上正本證明與原本無異。
如不服本判決應於收受送達後10日內向本院提出上訴書狀，並應
敘述具體理由；其未敘述上訴理由者，應於上訴期間屆滿後20日
內向本院補提理由書（均須按他造當事人之人數附繕本）「切勿
逕送上級法院」。
中    華    民    國    99    年    10    月    11    日
                            書 記 官  王惠萍
附錄論罪法條：
中華民國刑法第336條第2項
（業務侵占罪）
對於業務上所持有之物，犯前條第 1 項之罪者，處 6 月以上
5 年以下有期徒刑，得併科 3 千元以下罰金。

司法院資訊處製作；財團法人民間司法改革基金會備份。
